【裁判字號】    91,訴,879
【裁判日期】    920128
【裁判案由】    偽造貨幣等
【裁判全文】
臺灣臺北地方法院刑事判決                          九十一年度訴字第八七九號
    公  訴  人  臺灣臺北地方法院檢察署檢察官
    被      告  庚○○  男  三.
    指定辯護人 丙○公設辯護人 沈芳萍
右列被告因偽造貨幣等案件，經檢察官提起公訴（九十一年度偵字第一四三七四號、
第一四八五二號、九十一年度偵緝字第一○一七號、第一○一九號），丙○判決如左
：
    主  文
庚○○連續行使偽造私文書，足以生損害於他人，處有期徒刑貳年肆月。附表一編號
一至十變造國民身分證上所貼「庚○○」之照片拾張、附表二編號一、二、三、四、
六、七、八、九、十之ＳＩＭ卡拾伍枚、附表三編號一至十行動電話申請書客戶留存
聯拾柒張、附表四編號一至十、編號十三至十五所偽造之印文參枚、署押參拾壹枚、
編號十一至十二、編號十六之物均沒收之。又連續行使偽造之通用紙幣，處有期徒刑
參年貳月。附表四編號十七至十八之偽鈔均沒收之。應執行有期徒刑伍年肆月。附表
一編號一至十變造國民身分證上所貼「庚○○」之照片拾張、附表二編號一、二、三
、四、六、七、八、九、十之ＳＩＭ卡拾伍枚、附表三編號一至十行動電話申請書客
戶留存聯拾柒張、附表四編號一至十、編號十三至十五所偽造之印文參枚、署押參拾
壹枚、編號十一至十二、編號十六至十八之物均沒收之。
    事  實
一、庚○○基於變造特種文書之概括犯意，於民國九十年間，連續多次向綽號「阿華
    」之不詳姓名成年男子，以每張新臺幣（下同）五百元之代價購入如附表一編號
    一至十之國民身分證，再將自己之照片換貼於附表一所示之國民身分證上，變造
    如附表一所示之國民身分證以備不時之需，足以生損害於如附表一編號一至十所
    示之人及戶政機關對於國民身分證管理之正確性。嗣庚○○基於行使偽造私文書
    、意圖為自己不法所有之詐欺取財（詐取通話晶片卡即ＳＩＭ卡）、行使變造特
    種文書、意圖為自己不法所有之詐欺得利（撥接電話所得之利益）等之概括犯意
    ，自九十年十月二十三日起至九十一年（起訴書誤繕為同年）七月二十九日止，
    連續持上開變造之身分證（除編號三劉永澤），冒附表二編號一至十姓名之人，
    分別向位在台北市○○路○段四十二號三樓之中華電信股份有限公司（下稱：中
    華電信）、位於台北市○○○路○段二○五號一樓之遠傳電信股份有限公司（下
    稱：遠傳電信）遠企門市、位於台北市○○路○段三十四號之臺灣大哥大股份有
    限公司（下稱：臺灣大哥大）八德店申辦如附表二編號一至十所示之行動電話門
    號，並於中華電信之行動電話業務租用申請書（下稱：行動電話申請書；一式二
    聯：白色聯公司留存聯、紅色聯客戶留存聯）之「新客戶簽章欄」偽簽並複寫如
    附表二編號一至六所示姓名之署押各一枚，表示如附表二編號一至六所示姓名之
    人，同意申請行動電話之私文書；於遠傳電信之行動電話暨網際網路服務申請書
    （下稱：行動電話申請書；一式四聯：白色公司留存、藍色客戶留存、黃色經銷
    商／門市／專櫃留存、紅色代理商留存）之客戶同意欄偽簽並複寫如附表二編號
    七至九所示姓名之署押各一枚，表示如附表二編號七至九所示姓名之人，同意申
    請行動電話之私文書；於臺灣大哥大之行動電話服務申請書（下稱行動電話申請
    書；一式四聯：白色聯為公司使用聯、紅色聯為客戶留存聯、黃色聯為代理商使
    用聯、藍色聯為經銷商使用聯）申請人簽章欄偽簽並複寫如附表二編號十所示姓
    名之署押一枚，表示如附表二編號十所示姓名之人，同意申請行動電話之私文書
    。進而將上開偽造之行動電話申請書及變造之國民身分證交付前開公司之承辦人
    而行使之，足生損害如付表二編號一至十所示姓名之人及各該公司門號核發管理
    之正確性，同時藉此詐術，使各該公司之承辦員誤信其為如附表二編號一至十所
    示姓名之本人，而陷於錯誤，交付如附表二（編號五、九因店員發現有異，報警
    查獲，未交付ＳＩＭ卡）所示行動電話門號之ＳＩＭ卡，庚○○取得上開之ＳＩ
    Ｍ卡，即基於意圖詐取免費使用上開公司行動電話通訊系統通訊聯絡之財產上不
    法利益之概括犯意，將上開取得之ＳＩＭ卡插入自身之行動電話內而使用，使前
    開公司以為係如附表二所示之本人使用，而陷於錯務，提供撥接之電信服務，共
    計詐得通話費中華電信十一萬七千二百九十七元、遠傳公司三萬二千七百八十四
    元、臺灣大哥大三千七百十四元。又庚○○於變造如附表一所示之國民身分證後
    ，為申辦存款帳戶出售牟利，於九十一年一月八日，持變造「乙○○」之身分證
    一張，及偽刻「乙○○」之印章一枚，冒「乙○○」之名義，向位於台北市○○
    路○段七十七號之合作金庫銀行三興分行（下稱：合庫三興分行）不知情之承辦
    人辦理綜合存款存摺帳戶，而行使該變造之身分證，足生損害於戶政機關對於國
    民身分證管理之正確性及乙○○本人，並接續在合庫存摺存款綜合約定書上偽簽
    「乙○○」署押及偽造「乙○○」印文各一枚、在印鑑卡戶名欄偽簽「乙○○」
    之署押一枚及蓋用「乙○○」偽造之印文二枚，並以乙○○名義存入一百元而填
    具合庫三興分行存摺存款憑條，而於偽造上開合庫存摺存款綜合約定書、印鑑卡
    、存款憑條等私文書完成後，復交付不知情之承辦人加以行使，而開立戶名乙○○、帳號0000000000000號之綜合存款存摺帳戶，足以生損害於乙○○及合作金庫。而庚○○前開行為，於九十一年一月九日上午十一時五十分左
    右，持變造乙○○身分證，前往位在臺北市○○○路○段二○五號遠傳電信門市
    ，申請行動電話門號時，為店員葉婷發現有異，報警查獲（附表二編號九）；於
    同年三月十二日下午六時許，持變造謝明宏身分證，前往位在台北市○○區○○
    路一段四十二號中華電信，申辦行動電話門號時，為職員何碧純發現有異，報警
    查獲（附表二編號五）。並先後扣得變造乙○○、劉永澤、謝明宏身分證、乙○○名義之中華電信行動電話申請書公司聯、面額千元偽鈔三張、乙○○名義申請
    之合庫三興分行綜合存款存摺一本、合庫金融卡一張、偽刻乙○○印章一枚、乙○○名義申請中華電信0000000000號ＳＩＭ卡一枚。
二、庚○○於九十年五月間某日至九十一年七月間某日，在台北市○○○路「梅花戲
    院」附近，意圖供行使之用，向綽號「阿華」之不詳姓名成年男子，以一比三之
    價格（一千元之真鈔買三千元之假鈔）購買數量不詳之面額一千元及五百元之偽
    造通用紙幣，並基於行使偽造通用紙幣之概括犯意，於九十年六月一日下午五時
    十分左右，在台北市○○路、撫遠街口俟機行使，為警當場查獲，並扣得面額千
    元偽鈔二張、面額五百元偽鈔一張。又於九十一年七月二十七日凌晨二時三十分
    左右，在台北市○○○路二四七號前搭乘由甲○○駕駛之車號九Ｌ－九○五號營
    業小客車，駛至同市○○路及大安路口，乘車內燈光昏暗，向甲○○行使面額一
    千元之偽鈔一張，該司機未察覺而陷於錯誤，找零八百六十元；嗣於同年七月三
    十一日，在台北市○○路某處搭乘吳雪懷駕駛車號三Ｐ－七三○號營用小客車，
    駛至同市○○○路、長春路口時，庚○○欲行使之面額一千元紙鈔，為吳雪懷發
    覺報警查獲。並扣得面額千元偽鈔二張、變造己○○之身分證一張、己○○名義
    之臺灣大哥大行動電話申請書客戶留存聯一張、己○○名義申請台灣大哥大00
    00000000號ＳＩＭ卡一枚。
三、案經臺北市政府警察局中正第一分局、中山分局、松山分局暨桃園縣警察局報請
    臺灣臺北地方法院檢察署檢察官偵查起訴。
    理  由
一、訊之被告庚○○，對於右揭事實均坦承不諱，核與證人即中華電信承辦人何碧純
    （見九十一年度偵字一四八五二號卷第十三頁警訊筆錄）、遠傳電信直營店職員
    葉婷（見九十一年偵字第一七一六號第十一頁至十五頁警訊筆錄）、營業小客車
    駕駛甲○○、吳雪懷（見九十一年偵字第一四三七四號卷第七頁至第九頁警訊筆
    錄）於警訊中證述相符，復有證人即遭冒用名義之辛○○、戊○○、壬○○於警
    訊中證述可稽（見九十一年度偵字一四八五二號卷第十四頁至第十九頁警訊筆錄
    ），並有扣案之變造乙○○、謝明宏、劉永澤、己○○之國民身分證，中華電信
    行動電話業務租用申請書公司留存欄影本十一份、遠傳電信行動電話暨網際網路
    服務申請書（經銷商／門市／專櫃留存聯）影本四份、臺灣大哥大行動電話服務
    申請書（客戶留存聯）一份、中華電信台灣北區分公司台北南區營運處北南營字
    第九一Ｃ○七○三○○二號函、遠傳公司遠傳九一「業服」字第五一八○二號函
    、台灣大哥大法警○九一四五六九七號函及扣案乙○○名義申請之中華電信00
    00000000號ＳＩＭ卡一張、己○○名義申請台灣大哥大0000000
    000號ＳＩＭ卡一張、乙○○偽刻之印章一枚、合作金庫三興分行綜合存款簿
    、金融卡各一張、面額一千元之偽鈔七張、五百元之偽鈔一張等物可稽，足徵被
    告之自白與事實相符。本案事證明確，被告犯行洵堪認定，應依法論科。
二、
（一）、就事實欄一所述之犯罪事實部分：按ＳＩＭ卡，具有通訊使用之價值，電信
        公司亦常舉行特殊門號之公開標售，且在一定條件有可轉讓性，具一定之財
        產價值。依電信公司一般定型化契約之約定，雖行動電話門號ＳＩＭ卡之所
        有權屬於電信公司本身，然仍得因私下之出售、轉讓行為而造成事實上所有
        權之移轉，得以刑法中詐欺取財罪之「物」論之。被告變造如附表一編號一
        至十之身分證，並持如附表一（除編號三劉永澤）變造之身分證，向中華電
        信、遠傳電信、臺灣大哥大申辦行動電話門號，且在各該電信公司之行動電
        話申請書偽簽前開姓名之署押，用以表示各該被冒用之名義人，向各該電信
        公司申請行動電話服務之意，使各該電信公司陷於錯誤，誤以為上開申請名
        義人係該公司之客戶，於交付ＳＩＭ卡於被告後，提供撥接之電信服務，被
        告因此詐得不法之通話利益，核其所為係犯刑法第二百十六條、第二百十二
        條行使變造特種文書罪、刑法第二百十六條、第二百十條行使偽造私文書罪
        、刑法第三百三十九條第一項之詐欺取財罪、刑法第三百三十九條第二項之
        詐欺得利罪；又被告以「乙○○」之名義，持前開變造之「乙○○」身分證
        及偽刻之印章，偽造合庫存摺存款綜合約定書、印鑑卡及存款憑條後，交付
        承辦人行使，係對該文書內容有所主張，核其所為，係犯刑法第二百十六條
        、第二百十二條之行使變造特種文書罪、第二百十六條、第二百十條之偽造
        私文書罪。而被告偽造署押、偽蓋印文為偽造私文書之部分行為，偽造私文
        書及變造特種文書之低度行為均為行使之高度行為所吸收，均不另論罪。又
        被告多次行使變造特種文書、行使偽造私文書、詐欺取財及詐欺得利之犯行
        ，均時間緊接、方法相同，觸犯構成要件相同之罪名，顯係基於概括犯意而
        為，均為連續犯，應依刑法第五十六條規定各論以一罪。而被告所犯上開四
        罪間，有方法、結果之牽連關係，應從情節較重之連續行使偽造私文書罪處
        斷。又公訴人起訴事實雖未論及詐欺得利之犯行，然該部分事實既與公訴人
        起訴之犯罪事實具有牽連犯之裁判上一罪關係，應為起訴效力所及，丙○自
        應併予審究，附此敘明。
（二）、就事實欄二所述之犯罪事實部分：核被告所為，係犯刑法第一百九十六條第
        一項前段之行使偽造通用貨幣罪。其意圖供行使之用而收集偽造通用紙幣之
        低度行為，為行使偽造通用紙幣之高度行為所吸收，不另論罪。其第一次行
        使偽造通用紙幣既遂及第二次行使通用紙幣未遂之犯行，均時間緊接、方法
        相同，觸犯構成要件相同之罪名，顯係基於概括之犯意反覆為之，應依連續
        犯之規定論以一行使偽造通用紙幣既遂罪，並依刑法第五十六條之規定加重
        其刑。又公訴人犯罪事實欄內漏載九十一年偵緝字第一○一七號（原九十年
        偵字第二四三八三號）之犯罪事實，然該部分既經公訴人於案號欄載明，應
        已提起公訴，顯係漏繕所致，此部分丙○自應一併審理，附此敘明。
（三）、綜上述（一）（二）被告所犯連續行使偽造私文書及連續行使通用紙幣罪，
        二罪間犯意各別、行為互殊，應予以分論併罰。爰審酌被告犯罪之動機、目
        的、所受之刺激、手段、品行、智識程度、所生危害及犯罪後之態度等一切
        情狀，量處如主文所示之刑，並定如主文所示之執行刑。以資懲儆。
（四）、如附表一編號一至四所示扣案變造之國民身分證上之被告照片四張及如附表
        一編號五至十未扣案之變造國民身分證上之被告照片六張，無證據證明業已
        滅失，均係被告供犯罪所用之物，且係其所有之物，爰依刑法第三十八條第
        一項第二款之規定均宣告沒收；扣案附表四編號十一之合庫三興分行綜合存
        款簿一本、編號十二金融卡一張、扣案如附表二編號六、十之ＳＩＭ卡二枚
        及未扣案之編號一、二、三、四、七、八之ＳＩＭ卡十三枚，無證據證明業
        已滅失，均被告供本案犯罪所得之物，且係其所有，爰依刑法第三十八條第
        一項第三款之規定沒收；扣案如附表四編號十七、十八偽造新臺幣一千元紙
        鈔七張及五百元一張，依刑法第二百條之規定，不問屬於犯人與否，均宣告
        沒收；扣案如附表三編號十之台灣大哥大行動電話申請書客戶留存聯一張及
        未扣案編號一至九所示台灣大哥大、中華電信、遠傳電信之行動電話申請書
        客戶留存聯十六張，無證據證明已滅失係被告所有，且為其犯罪所得之物，
        爰依刑法第三十八條第一項第三款之規定沒收之（其上偽造之署押，既均附
        著其上，勿庸另依刑法第二百十九條之規定宣告沒收），另如附表四編號一
        至編號十所示之行動電話申請書，編號十三至十五合庫三興分行印鑑卡、合
        庫存摺存款綜合約定書，雖均非被告所有，但其上偽造之署押三十一枚、印
        文三枚及編號十六偽刻乙○○之印章一枚，均依刑法第二百十九條之規定沒
        收之。
三、公訴意旨另認：被告尚涉有持變造乙○○之國民身分證等物，向華南銀行申辦信
    用卡，涉有偽造文書等罪嫌。訊據被告堅決否認此部分犯行，辯稱：該信用卡係
    於九十年間，在台北市○○街附近拾獲，並未使用等語。經查：華南商業銀行並
    未發行本張信用卡，而該信用卡之資料，係中國信託商業銀行所發行之信用卡，
    因此扣案卡面之華南商業銀行信用卡係屬偽卡，此有華南銀行九一消金字第一三
    三九○號函、中國信託商業銀行股份有限公司陳報狀附卷可參，足見，被告確未
    以「乙○○」名義向華南銀行申請信用卡，應堪認定，此外復查無其他積極證據
    足資認定被告有公訴人所指之犯行，原應為無罪之諭知，惟公訴意旨認此部分與
    前開有罪部分有牽連犯之裁判上一罪關係，爰不另為無罪之諭知，附此敘明。
據上論斷依刑事訴訟法第二百九十九條第一項前段，刑法第五十六條、第一百九十六
條第一項前段、第二百十六條、第二百十條、第二百十二條、第三百三十九條第一項
、第二項、第五十五條、刑法第三十八條第一項第二款、第三款、第二百條、第二百
十九條、第五十一條第五款，罰金罰鍰提高標準條例第一條前段判決如主文。
本案經檢察官黃兆揚到庭執行職務
中      華      民      國          九十二年        一月          二十八日
                                  臺灣臺北地方法院刑事第六庭
                                      法    官  劉嶽承
右正本證明與原本無異。
如不服本判決，應於判決送達後十日內向丙○提出上訴狀(應抄附繕本)。告訴人
或被害人如對於本判決不服者，應具備理由請求檢察官上訴，其上訴期間之計算
係以檢察官收受判決正本之日期為準。
                                      書 記 官張耀鴻
中      華      民      國          九十二年       一月          二十八日
附錄本案論罪科刑法條全文：
刑法第三百三十九條
一意圖為自己或第三人不法之所有，以詐術使人將本人或第三人之物交付者，處五年
  以下有期徒刑、拘役或科或併科一千元以下罰金。
二以前項方法得財產上不法之利益或使第三人得之者亦同。
三前二項之未遂犯罰之。
刑法第一百九十六條
行使偽造、變造之通用貨幣、紙幣、銀行券，或意圖供行使之用而收集或交付於人者
，處三年以上、十年以下有期徒刑，得併科五千元以下罰金。
收受後方知為偽造、變造之通用貨幣、紙幣、銀行券、而仍行使或意圖供行使之用而
交付於人者，處五百元以下罰金。
第一項之未遂犯罰之。
刑法第二百十條
偽造、變造私文書，足以生損害於公眾或他人者，處五年以下有期徒刑。
刑法第二百十二條
偽造、變造護照、旅券、免許證、特許證及關於品行、能力、服務或其他相類之證書
、介紹書，足以生損害於公眾或他人者，處一年以下有期徒刑、拘役或三百元以下罰
金。
刑法第二百十六條
行使第二百十條至第二百十五條之文書者，依偽造、變造文書或登載不實事項或使登
載不實事項之規定處斷。
附表一：
編號      名稱（國民身分證）           數量        備註
一        乙○○                       一張        扣案
二        謝明宏                       一張        扣案
三        劉永澤                       一張       扣案
四        己○○                       一張        扣案
五        辛○○                       一張      未扣案（未能證明已滅失）
六        壬○○                       一張      未扣案（未能證明已滅失）
七        丁○○                       一張      未扣案（未能證明已滅失）
八        戊○○                       一張      未扣案（未能證明已滅失）
九        林俊華                       一張      未扣案（未能證明已滅失）
十        黃顯景                       一張      未扣案（未能證明已滅失）
附表二：
編號         冒名          冒用門號       申請公司        備註
一          辛○○        0000000000      中華電信     ＳＩＭ卡未扣案
                          0000000000
0        丁○○        0000000000      中華電信     ＳＩＭ卡未扣案
                          0000000000
0          戊○○        0000000000      中華電信     ＳＩＭ卡未扣案
                          0000000000
                          0000000000
四          壬○○        0000000000      中華電信     ＳＩＭ卡未扣案
                          0000000000
                          0000000000
五          謝明宏        0000000000      中華電信     填寫申請書完畢
                                                       當場查獲（未交
                                                       付ＳＩＭ卡）
六          乙○○        0000000000      中華電信     ＳＩＭ卡扣案
七          黃顯景        0000000000      遠傳電信     ＳＩＭ卡未扣案
八          林俊華        0000000000      遠傳電信     ＳＩＭ卡未扣案
                          0000000000
0          乙○○        填寫申請書      遠傳電信     未交付ＳＩＭ卡
                          完畢遭查獲
十          己○○        0000000000      臺灣大哥大   ＳＩＭ卡扣案
附表三：
編號         名稱                數量              備註
一    中華電信行動電話申請書     二張            未扣案（未能證明已滅失）
      客戶留存聯「辛○○」
二    中華電信行動電話申請書     二張            未扣案（未能證明已滅失）
      客戶留存聯「丁○○」
三    中華電信行動電話申請書     三張            未扣案（未能證明已滅失）
      客戶留存聯「戊○○」
四    中華電信行動電話申請書     三張            未扣案（未能證明已滅失）
      客戶留存聯「壬○○」
五    中華電信行動電話申請書     一張            未扣案（未能證明已滅失）
      客戶留存聯「謝明宏」
六    中華電信行動電話申請書     一張            未扣案（未能證明已滅失）
      客戶留存聯「乙○○」
七    遠傳行動電話申請書客戶     一張            未扣案（未能證明已滅失）
      留存聯「黃顯景」
八    遠傳行動電話申請書客戶     二張            未扣案（未能證明已滅失）
      留存聯「林俊華」
九    遠傳行動電話申請書客戶     一張            未扣案（未能證明已滅失）
      留存聯「乙○○」
十    台灣大哥大行動電話申請     一張            扣案
      書客戶留存聯「己○○」
附表四:
編號        名稱                  數量              備註
一    中華電信行動電話申請書      四枚              未扣案
      公司留存聯「辛○○」署押
二    中華電信行動電話申請書      二枚              未扣案
      公司留存聯「丁○○」署押
三    中華電信行動電話申請書      三枚              未扣案
      公司留存聯「戊○○」署押
四    中華電信行動電話申請書      三枚              未扣案
      公司留存聯「壬○○」署押
五    中華電信行動電話申請書      一枚              未扣案
      公司留存聯「謝明宏」署押
六    中華電信行動電話申請書      一枚              扣案
      公司留存聯「乙○○」署押
七    遠傳行動電話申請書公司留    三枚              除經銷商/門市/專櫃
      存聯、代理聯、經銷商/門市                     留存聯扣案，餘未扣
      /專櫃留存聯上「黃顯景」                       案
      署押
八    遠傳行動電話申請書公司留    六枚              除經銷商/門市/專櫃
      存聯、代理聯、經銷商/門市                    留存聯扣案，餘未扣
      /專櫃留存聯上「林俊華」                       案
      署押
九    遠傳行動電話申請書公司      三枚              除經銷商/門市/專櫃
      留存聯、代理聯、經銷商                        留存聯扣案，餘未扣
      /門市/專櫃留存聯上「乙○○」之署押
十    台灣大哥大行動電話申請      三枚               未扣案
      書公司使用聯、代理商使
      用聯、經銷商使用聯上「
      己○○」之署押
十一  合庫三興分行乙○○名        一本               扣案
      義之綜合存款簿
十二  合庫三興分行乙○○名        一張               扣案
      義金融卡
十三  合庫三興分行開戶印鑑        一枚               未扣案
      卡上偽造王淮恩署押
十四  合庫三興分行開戶印          二枚               未扣案
      鑑卡上偽造乙○○印
      文
十五  合庫存摺存款綜合約定       各一枚              未扣案
      書上偽造乙○○之署名
      、印文
十六  偽刻乙○○印章             一枚                扣案
十七  偽造千元紙鈔               七張                扣案
十八  偽造五百元紙鈔     一張                扣案


司法院資訊處製作；財團法人民間司法改革基金會備份。
